臺灣高等法院台中分院刑事判決　　　　　　　　　　九十三年度上訴字第三八一號
　　上　訴　人　臺灣臺中地方法院檢察署檢察官
　　上　訴　人
　　即　被　告　丁○○
　　指定辯護人　本院公設辯護人　乙○○
右上訴人等因被告強盜等案件，不服臺灣臺中地方法院九十二年度訴字第二六九九號
，中華民國九十三年二月十三日第一審判決（起訴案號：臺灣臺中地方法院檢察署九
十二年度偵緝字第一二二四號）提起上訴，本院判決如左：
    主  文
原判決關於搶奪部分撤銷。
丁○○共同連續意圖為自己不法之所有，而搶奪他人之動產，處有期徒刑貳年陸月。
其他上訴駁回。
    事  實
一、丁○○與壬○○因缺錢花用，竟共同基於行搶他人財物之概括犯意聯絡，意圖為
    自己不法之所有，先於民國九十二年五月五日二十一時三十五分許，在臺中市○○○街與天津路口，利用壬○○單獨行竊所得車牌號碼不詳之機車作為行搶工具
    ，由壬○○騎乘前開機車搭載丁○○，趁路人甲○○未及防備之際，由丁○○自
    後搶奪甲○○所有提於手上之深藍色公事包一只得手，內有現金新臺幣（下同）
    一萬三千元、行動電話二支、國身身分證一張、健保卡二張、金融卡二張等財物
    ；又於九十二年五月五日二十三時二十分許，在臺中市○區○○街與東英路口，
    以前開方式，搶奪路人庚○○所有提於手上之皮包一只，內有現金一千元、電子
    辭典一部等財物；得手後，丁○○與壬○○即將前開搶得之現金朋分花用，行動
    電話則交由壬○○持往臺中市○區○○路與復興路口之跳蚤市場內不知名之通訊
    行變賣，得款花用，其餘證件、卡片、皮包及前開機車則任意丟棄不知去向。翌
    日，丁○○復與壬○○共同基於承前之概括犯意，意圖為自己不法之所有，於九
    十二年五月六日十七時五十五分許，在臺中市○區○○街與大墩十四街口，利用
    壬○○另行單獨行竊所得之車牌號碼ＩＵＤ—三一六號機車（該機車係陳士峰於
    九十二年五月五日二十三時許，在臺中市○區○○路二六０號前遭竊之物）作為
    行搶工具，由壬○○騎乘前開機車搭載丁○○，趁辛○○不及防備之際，由丁○○自後搶奪路人辛○○所有提於手上之手提袋一只，內有現金一千元、行動電話
    一支、金融卡二張、國民身分證一張等財物，得手後，丁○○、壬○○亦將搶得
    之現金朋分花用，行動電話仍交由壬○○持往不知名之通訊行變現花用，其餘證
    件、卡片、皮包則棄置不知去向。嗣因壬○○於九十二年五月八日零時許，在臺
    中市○區○○路一段二四五巷十號，為警查獲，並帶同警方前往臺中市五權國中
    旁起獲前開作為行搶工具使用之車牌號碼ＩＵＤ—三一六號機車後，因而循線獲
    悉上情。
二、案經臺中市警察局移送臺灣臺中地方法院檢察署檢察官偵查起訴。
    理  由
壹、有罪部分（即撤銷改判部分）：
一、訊據上訴人即被告（下稱被告）丁○○對於右揭時、地，利用共犯壬○○單獨行
    竊所得之機車作為行搶工具，由共犯壬○○騎乘機車搭載被告，再由被告利用被
    害人庚○○、甲○○、辛○○不及防備之際，由被告自後側連續搶奪被害人庚○○、甲○○、辛○○所有之財物得手等情，業經於原審及本院審理時均坦承不諱
    ，核與證人即共犯壬○○於原審暨本院審理時到庭證述內容及證人即被害人庚○○、辛○○、甲○○、陳士峰等於警詢、偵查及原審審理時之指述情節均相符，
    並有前開車牌號碼ＩＵＤ—三一六號機車經由被害人陳士峰領回之贓物保管收據
    一份、查獲之前開車牌號碼ＩＵＤ—三一六號機車照片二張、車輛竊盜、車牌失
    竊資料個別查詢報表—查詢車輛認可資料一份、被害人甲○○領回遭搶行動電話
    之贓物保管收據一份在卷可稽，被告自白供述與現有事證相符，應堪置信。本件
    事證已臻明確，被告丁○○搶奪犯行，洵堪認定。
二、核被告丁○○所為係犯刑法第三百二十五條第一項之搶奪罪。被告丁○○與共犯
    壬○○就前開搶奪犯行間，顯有共同之犯意聯絡及行為分擔，為共同正犯。又被
    告丁○○先後三次搶奪他人財物之犯行，時間緊接，犯罪構要件相同，顯係基於
    概括犯意反覆為之，為連續犯，應依刑法第五十六條規定論以一罪，並加重其刑
    。原審經審理結果，認被告罪證明確，予以論科，固非無見，惟對於被告丁○○
    與共犯壬○○如何搶奪甲○○財物部分卻未於事實欄內明確記載認定，致事實與
    理由未能前後一致，顯有違誤。被告提起上訴指摘原判決量刑過重，固非可取，
    但原判決既有上開可議，即屬無可維持，應由本院撤銷改判。爰審酌被告年輕力
    壯，不思循正途，獲取生活所需，竟與共犯壬○○共同以行搶單身女子之方式，
    獲取財物，造成被害人之財產損失及身心受創，影響民眾安寧秩序，危害社會治
    安，惟被告犯罪後，於本院審理中坦承搶奪犯行，犯後態度尚稱良好等一切情狀
    ，量處如主文第二項所示之刑，以示懲儆。
貳、無罪部分（即上訴駁回部分）：
一、公訴意旨略以：被告與共犯壬○○共同基於攜帶兇器強盜他人財物之概括犯意，
    先於九十一年五月二十八日凌晨二時四十五分許，在臺中市○○區市○路與龍門
    路口，持西瓜刀強盜被害人癸○○所有之行動電話一支、信用卡一張、金融卡一
    張、車牌號碼二Ｑ—七三三八號自小客車一輛等財物得手，又於九十二年五月六
    日凌晨零時十五分許，在臺中市○區○○○街一五五號前，持小刀強盜被害人己○○所有之現金七百元、金融卡一張、國民身分證一張、駕照一張、行照一張、
    車牌號碼ＥＺＭ—一二三號輕型機車一輛等財物得手，案經臺中市警察局移送偵
    辦；因認被告涉犯刑法第三百三十條第一項之加重強盜罪嫌云云。
二、訊據被告丁○○堅詞否認有何前開加重強盜之犯行，辯稱：伊僅與共同被告壬○○共同騎乘機車徒手行搶而已，行搶過程從未攜帶任何工具或刀械，且伊所行搶
    之內容，僅以被害人皮包內之財物為限，從未行搶被害人所有之機車或自小客車
    ，被害人癸○○、己○○既無法指認伊，且指稱渠等所有之自小客車及機車亦遭
    搶，則該二件攜帶刀械強盜之案件，應非伊所為等語。
三、經查：(一)對於被害人癸○○遭攜帶兇器強盜部分，被害人癸○○於警詢中指稱：
    「二個均戴安全帽及口罩，身高約一七八公分左右，濃眉，操國、台語口音，（
    騎乘）黑或藍色機車號碼為ＯＶ—二三二。」等語（見九十二年度偵字第九六八
    ０號偵查卷第十四之一頁反面），而壬○○身高為一七二公分，被告身高為一七
    一公分（見原審卷第六七頁、九十二年度偵字第九六八０號偵查卷第二六頁），
    被害人癸○○指述之行搶歹徒身型不僅與被告及壬○○有所差異，且被害人癸○○亦無法明確指認行搶歹徒即為被告與壬○○；又被害人於偵查中到庭結證稱：
    「我在市政路那邊被搶，當時我開二Ｑ—七三三八號車子，我停在路口等紅燈要
    左轉，我按喇叭警示，結果被告跟我一起上中彰，後來他騎機車在我前面攔我下
    來，由後面穿藍色夾克拿一把西瓜刀要我下車，他打開我車門，便以西瓜刀將我
    安全帶割斷，讓我跪在地上，他就將我車子開走，我車上的皮包內有手機、現金
    二千多元、提款卡，後來手機、車子都有找回來，不過我事後約一星期歹徒打電
    話給我男友陳天富說我們有無一臺車子被搶，但該車是陳天富姊姊所有，他們勒
    贖要五萬元，我跟他們討價還價，直到第二天第二通電話他們才同意降價，所以
    我就匯款過去，匯款後，他們說車子在北屯那邊，可是車子卻是警方找到的。‧
    ‧‧他們說如果不匯款要將車子解體，可是車子找回來前前後後我花十多萬元。
    」等語（見九十二年度偵字第九六八０號偵查卷第八二頁），佐以證人即壬○○
    於原審時到庭結證稱：「（請問有無於九十一年五月二十八日凌晨行搶被害人癸○○？）有。」、「（你與何人一起去行搶？）我忘記了，不是賴景煌，就是丁○○。」、「（行搶所得之自小客車如何處理？）我不知道，我沒有搶車子，只
    是拿走皮包而已。」、「（為何在偵查中表示本件是與丁○○共同行搶？）不是
    賴景煌就是丁○○，但是賴景煌先被抓，而且開庭時他不承認，所以我才認為是
    丁○○。」、「（提示九十二年度偵字第九六八０號偵查卷第三五頁反面，對於
    你在內勤檢察官偵查時所陳述之內容有何意見？）我真的沒有搶過車子，我不知
    道筆錄為何如此記載，我是到警察局時，警察告知我有此案，而且擄車勒贖三萬
    元。」、「（提示九十二年度偵字第九六八０號偵查卷第七四頁，對於你在承辦
    檢察官偵查時所陳述之內容有何意見？）我確實有行搶很多件，但是從未搶過車
    子，更沒有擄車勒贖的行為，我只有和賴景煌、丁○○共同行搶而已。」等語（
    見原審卷第六四頁至第六五頁），證人壬○○雖於偵查中多次承認行搶被害人癸○○，然其先後供述不一，先係對於行搶被害人癸○○之事，均一概坦認，事後
    經被害人癸○○陳述前開遭搶情節後，即否認持刀行搶自小客車，惟因壬○○之
    供述內容，並未詳細描述行搶過程，僅係粗略表示確有行搶而已，強盜細節部分
    均未敘及，其所為之供述內容，已有可疑之處，且觀諸被告與共犯壬○○共同行
    搶之犯案模式，亦與本案大相逕庭，則被告涉案與否，更啟人疑慮；再者，本案
    現有卷證中，對於被告不利之積極事證，僅有壬○○先後不一之偵查供述內容，
    且壬○○與被告為共同被告，於本案中具有相當程度之利害關係，自不得逕以共
    犯壬○○之供述內容資為認定被告犯罪事實之唯一證據，仍須有其他補強證據，
    始足以成立，而現階段既無其他相關補強證據，自難遽以採信共犯壬○○於偵查
    中之供述內容，而認定被告有何共同持刀強盜被害人癸○○之犯行。至於被害人
    癸○○所有之前開行動電話係經共同被告壬○○持往變賣，固據證人劉景仁提出
    中國聯通行動電話收購契約書一份（見九十二年度偵字第九六八０號偵查卷第二
    四頁）為證，且經警採取行動電話上所遺留之指紋，函送指紋鑑定比對結果，確
    與壬○○之指紋相符，亦有內政部警政署刑事警察局九十一年九月三十日刑紋字
    第０九一０二六七四五二號鑑驗書一份在卷足稽，現有事證僅足以認定壬○○曾
    經持有被害人癸○○所有之前開行動電話，然被告之參與與否，則無任何直接或
    間接事證，足以說明其關連性存在。(二)另對於被害人己○○遭持刀強盜部分，證
    人即被害人己○○於原審時曾到庭結證稱：「（九十二年五月六日凌晨零時十五
    分在住處門口被搶？）是，當時我的皮包被搶，裡面有行動電話、現金七百元、
    行照、駕照等物。」、「（當時有幾人行搶？）總共有二人。」、「（你在警局
    表示連機車都被搶走了？）對。」、「（你可以指認行搶的人？）沒辦法，因為
    我沒有看到他們的臉，但是他們有持刀行搶，是後座的人持刀。‧‧‧」、「（
    行搶的人所攜帶的刀子有多長？）就是一般的水果刀。」、「（有無見過在庭之
    被告及證人壬○○？）沒見過。」等語（見原審卷第六八頁至第六九頁），被害
    人己○○因未親眼目睹行搶歹徒之面貌，以致無法指認，且當庭證稱表示未曾見
    過被告與壬○○，則被告與壬○○涉案與否，已然令人質疑；又證人即壬○○於
    原審時先供稱：「（附表編號七被害人己○○遭強盜財物案件）這件應該是我與
    丁○○共同行搶，我們行搶的時間，均在五月五日、六日兩天，沒有持刀，因為
    當時賴景煌已經被抓了，所以不可能和賴景煌一同行搶。」云云（見原審卷地六
    七頁）後又改稱：「（當天是否有把被害人己○○的機車搶走？）沒有，我只有
    搶被害人的皮包，依據被害人的陳述，本件是持刀行搶，就應該不是我們所為，
    而且我們不搶車子，我們都是以騎乘機車自後把皮包搶走的方式行搶。」云云（
    見於原審卷第六九頁），證人壬○○對於強盜被害人己○○之事，先係答稱有行
    搶，然並未詳細描述強盜過程，待被害人己○○陳述歹徒強盜過程後，即否認持
    刀強盜被害人己○○之機車及其他財物，則壬○○原先之供述內容是否真實，已
    有可疑；復以，被害人己○○既無法指認被告及壬○○，則本案中最主要之證據
    ，僅能以證人壬○○之供述內容為據，惟對照證人壬○○於偵查中之供述內容，
    壬○○對於強盜之過程，不僅對細節部分無法詳細交代，且於知悉被害人己○○
    陳述之行搶過程後，即否認參與該件強盜案件，顯見證人壬○○之供述內容，仍
    有待查證其真實性後，始足為認定事實之證據使用，而本案中對於證人壬○○之
    供述內容，既無其他相關證據足以補強，亦難僅以證人壬○○之前後不一之供述
    內容資為認定被告有何參與持刀強盜被害人己○○財物之事實。(三)綜上所述，現
    有事證尚不足認定被告有何與共同被告壬○○共同攜帶刀械強盜被害人癸○○、
    己○○之加重強盜行為，則被告該部分所辯，應堪採信。此外，復查無其他具體
    事證足以證明被告有何共同攜帶兇器強盜之犯行，原審因而諭知被告無罪之判決
    ，核無違誤，公訴人上訴指摘原判決此部分不當，為無理由，應予駁回。
四、公訴人上訴意旨另略以：被告丁○○除犯上開之連續加重強盜犯行外，另於九十
    二年十月十一日凌晨三時五十五分許，於臺中市○○區○○路一段五三號前，以
    持刀砍殺被害人戊○○手部之強暴方式，致使被害人戊○○不能抗拒，而取走戊○○之皮包（內含汽車駕照、行照、汽車鑰匙、銀行及郵政儲金簿、行動電話一
    具及現金一萬二千元），得逞後，隨即逃逸，認被告此部分強盜犯行與前開強盜
    罪為具有連續犯之裁判上一罪關係，原審未予併案調查裁判，顯有不當云云。惟
    查被告上開被訴涉犯強盜罪部分，經調查結果，認為事證尚不足證明其犯行，而
    為無罪之諭知，業如前述，則此部分請求併辦之事實與前開公訴人起訴強盜罪部
    分自無連續犯之裁判上一罪關係，且此部分，公訴人於原審亦曾請求併辦，經原
    審以罪證不足退回，業於判決書中敘明，乃公訴人復提起上訴就此部分請求併辦
    ，顯非可取，其上訴為無理由，應予駁回。至有關併送之此部分案卷應退回另行
    處理，併此明。
據上論斷，應依刑事訴訟法第三百六十九條第一項前段、第三百六十四條、第二百九
十九條第一項前段、第三百六十八條，刑法第二十八條、第五十六條、第三百二十五
條第一項，判決如主文。
本案經檢察官丙○○到庭執行職務。
中       華       民       國     九十三     年    六    月     三十    日
                                　 臺灣高等法院臺中分院刑事第二庭
　　　　　　　　　　　　　　　　　　　   審判長法  官  羅  禮  政
                                      　       法　官　蔡　聰　明
                                               法　官  陳  欣  安
右正本證明與原本無異。
如不服本判決應於收受送達後十日內向本院提出上訴書狀，其未敘述上訴之理由者並
得於提起上訴後十日內向本院補提理由書（均須按他造當事人之人數附繕本）。
                                               書記官  紀  美  鈺
中     華     民     國　   九十三     年      七      月      一       日
                                                              　　　　　Ｆ
